臺灣雲林地方法院民事判決
111年度訴字第207號
原      告  陳沁宜即陳宛蓁

訴訟代理人  林重仁律師
被      告  張浚富  
上列當事人間請求遷讓房屋事件，本院於民國111年5月11日言詞
辯論終結，判決如下：
    主  文
被告應將坐落雲林縣○○市○○段○○○地號土地其上同地段二三一建
號建物(門牌號碼：雲林縣○○市○○里○○路○○號）騰空遷讓返還予
原告。
訴訟費用由被告負擔。
本判決第一項於原告以新臺幣貳拾萬元為被告供擔保後，得假執
行。但被告以新臺幣伍拾捌萬肆仟捌佰元為原告預供擔保後，得
免為假執行。
    事實及理由
一、原告主張：
　㈠兩造原為夫妻，坐落雲林縣○○市○○段000地號土地其上同地段
    231建號建物（門牌號碼：雲林縣○○市○○里○○路00號，下稱
    系爭房屋）為原告所有，前婚姻關係存續期間共同居住於系
    爭房屋。嗣兩造於102年1月8日協議離婚，約定由被告行使
    及負擔對未成年之子張皓彥、張承學之權利義務。為當時未
    成年之二子得以繼續居住於系爭房屋，免於變動居住環境，
    原告於離婚後並未將系爭房屋收回，而任由被告及二子居住
    至今。
  ㈡被告無權占有原告所有系爭房屋，原告自得依民法767條第1
    項前段規定，請求被告遷讓返還系爭房屋。若鈞院認兩造間
    就系爭房屋存在使用借貸關係，則因兩造所生未成年二子皆
    已成年，借貸目的已使用完畢,甚或被告使用系爭房屋已逾8
    年，亦可推定被告已使用完畢，原告自得依民法第470條第1
    項之規定，請求被告遷讓返還系爭房屋。如鈞院認上開理由
    尚不成立，則以本書狀之送達作為終止兩造間就系爭房屋借
    貸契約之意思表示送達，兩造間借貸契約既已終止，則原告
    自得依民法第470條第2項規定請求被告返還借用物，爰提起
    本件訴訟，並請求擇一勝訴判決等語，並聲明：除假執行擔
    保之金額外，餘如主文所示。
二、被告則以：系爭房屋係委託原告之父代標，標得後相關房屋
    貸款均係由伊繳納，是伊應有系爭房屋所有權的一半，且兩
    造於102年1月8日協議離婚時，即已協議系爭房屋分歸兩造
    所生之二子共同所有，而由原告搬出，讓被告及兩造所生二
    子居住，故伊自有權居住於系爭房屋。原告主張兩造所生二
    子皆已成年借貸目的已使用完畢，而請求伊遷讓系爭房屋即
    非有理由等語，資為抗辯，並聲明：
  ㈠原告之訴及假執行之聲請均駁回。
  ㈡如受不利判決，願供擔保請准宣告免假執行。　
三、兩造不爭執事項：
  ㈠系爭房屋登載為原告所有。
  ㈡兩造原為夫妻，婚後育有張皓彥、張承學二子，嗣於102年1
    月8日兩願離婚。
  ㈢被告自兩造離婚後仍居住於系爭房屋迄今。
四、本件兩造所爭執之處，應在於：
  ㈠被告占有使用系爭房屋，有無合法權源？
  ㈡原告請求被告騰空遷讓返還系爭房屋，有無理由？
五、茲論述如下：
　㈠按所有人對於無權占有或侵奪其所有物者，得請求返還之。
    對於妨害其所有權者，得請求除去之，民法第767條第1項定
    有明文。復按以無權占有為原因，請求返還所有物之訴，占
    有人對於所有權人就其物有所有權存在之事實無爭執，而僅
    以有權占有為抗辯者，所有權人於占有人無權占有之事實，
    無舉證責任。占有人應就其取得占有，係有正當權源之事實
    證明之。如不能證明，則應認所有權人之請求為有理由，最
    高法院72年度台上字第1552號判決要旨可資參考。被告並不
    否認原告登載為系爭房屋之所有權人，僅以上開情詞辯稱其
    係有權占有系爭房屋等語，既為原告所否認，則揆之上開判
    決要旨，被告自應就其主張有權占有之事實負舉證之責。
　㈡被告雖辯稱系爭房屋之貸款自始均係伊所繳納，是系爭房屋
    所有權之一半應屬於伊所有，伊自有權占有系爭房屋等語，
    然縱由被告支付系爭房屋之貸款，並非當然即由被告取得系
    爭房屋之所有權一半，蓋被告支付系爭房屋貸款之原因，可
    能為贈與、無因管理或基於共同生活及家庭費用支出分配等
    原因，無法以此遽認被告即取得系爭房屋所有權之一半，故
    被告上開所辯要乏所據，尚難憑採。
　㈢被告復辯稱兩造協議離婚時即已協議系爭房屋分歸兩造所生
    之二子共同所有，而由原告搬出，讓被告及兩造所生二子居
    住，故伊自有權居住於系爭房屋等語，固據其提出被證1之
    離婚協議書為證，本件姑不論原證2之離婚協議書與被證1之
    離婚協議書，何者為兩造最後成立之約定，然依被告所提被
    證1之離婚協議書，其上別無記載兩造離婚後，原告同意仍
    由被告繼續居住在系爭房屋之約定文義，苟如被告所稱該情
    為真，何以兩造未於該離婚協議書上約定甚明，反僅只有記
    載：「斗六市○○里○○路00號房屋土地歸張皓彥、張承學共同
    所有」而已?是被告辯稱原告同意兩造離婚後，系爭房屋仍
    由伊繼續占有使用之情，即難採信。又縱如被告所稱兩造業
    已成立系爭房屋分歸兩造所生二子共同所有之協議一事為真
    ，然此至多僅係被告或兩造所生二子日後得否據此約定，而
    向原告請求系爭房屋移轉登記予兩造所生二子共同所有而已
    ，無法以此遽認被告即有權占有系爭房屋，是被告此部分所
    辯亦乏所據，要難憑採。
　㈣此外，被告就其占用使用系爭房屋係有正當權源之事實，迄
    至本件言詞辯論終結前仍未能另為舉證以實其說，則其所辯
    係有權占用系爭房屋等語，應無可採。故原告請求被告應將
    系爭房屋騰空遷讓返還予原告，核屬有據。
六、從而，原告本於民法第767條第1項規定請求被告應將系爭房
    屋騰空遷讓返還予原告，為有理由，應予准許。另兩造均陳
    明願供擔保，聲請宣告假執行及免為假執行，就原告勝訴部
    分，經核均無不合，爰分別酌定相當之擔保金額准許之。
七、本件原告雖併依民法第470條第1、2項規定提起本件訴訟，
    然屬選擇之訴之合併，原告上開請求既有理由，則其餘之請
    求，自無再為審理之必要，附此敘明。　　
八、本件事證已臻明確，兩造其餘攻擊、防禦方法及所提出之證
    據，暨被告請求訊問證人陳美玲、陳永富，均與判決結果不
    生影響，爰不一一論述，併此敘明。
九、訴訟費用負擔之依據：依民事訴訟法第78條。 　　
中　　華　　民　　國　　111 　年　　5 　　月　　27　　日
                  民事第二庭    法  官  陳秋如
以上正本係照原本作成。
如對本判決上訴，須於判決送達後20日內向本院提出上訴狀（需
附繕本）。如委任律師提起上訴者，應一併繳納上訴審裁判費。
中　　華　　民　　國　　111 　年　　5 　　月　　27　　日
                                書記官　廖錦棟